【裁判字號】    97,交簡上,15
【裁判日期】    970331
【裁判案由】    過失致死
【裁判全文】
臺灣屏東地方法院刑事判決            97年度交簡上字第15號
上  訴  人  臺灣屏東地方法院檢察署檢察官
被      告  甲○○
上列被告因過失致死案件，不服96年度交簡字第655號，中華民
國96年11月8日刑事簡易判決（96年度偵字第4661號）提起上訴
，本院判決如下：
    主  文
原判決撤銷。
甲○○從事業務之人，因業務上之過失致人於死，處有期徒刑陸
月，如易科罰金，以新台幣仟元折算壹日。
    事  實
一、甲○○係麗園造景美化有限公司之負責人，平時以駕車載運
    工人或大型塑膠至各從事割草、整理環境等工作，駕駛為其
    附隨業務，其於民國96年5月26日上午，駕駛車牌號碼VO-63
    12號自用小客車附載工人林見吟，沿限速50公里之屏東縣竹
    田鄉縣由南往北方向行駛，擬前往屏東工作，於同
    日8時30分許，途經設有閃光黃燈號誌之該路段與洲同路交
    岔路口時，本應注意行車速度，依速限行駛，並應注意行經
    閃光黃燈號誌之路口時，應依該閃光黃燈指示，減速接近，
    注意安全，小心通過，以免發生危險，而依其智識、能力，
    及當時天候晴天、日間有自然光線、柏油路面乾燥、無缺陷
    、無障礙物、視距亦良好等路況下，並無不能注意之情形，
    竟疏未注意減速慢行、小心通過，復貿然以約70公里之時速
    超速進入上開交岔路口；適陳基順騎乘車號WQA-363號輕型
    機車沿洲同路由東往西方向行駛，亦疏未注意其行駛方向設
    有閃光紅燈號誌，應依該閃光紅燈之指示，減速接近，先停
    止於交岔路口前，讓幹道車優先通行後認為安全時，方得續
    行，即貿然進入前開交岔路口，甲○○見狀煞避不及，其右
    前車頭因而撞及陳基順所駕機車左側車身，致陳基順人車倒
    地，因而受有腦挫傷、顱內出血、左耳道出血、右眼眶瘀血
    、胸部挫傷等傷害，嗣經送醫急救，仍於同日15時36分許因
    上開傷害傷重不治死亡。甲○○於肇事後於偵查犯罪權限之
    機關或公務員發覺前，即委由同車工人林見吟報警，並自行
    向前往醫院處理之警員林瑞烽表明為肇事者，並陳述肇事經
    過，而自首接受裁判。
二、案經臺灣屏東地方法院檢察署檢察官相驗後自動檢舉偵辦而
    聲請以簡易判決處刑。
    理  由
一、被告之犯罪證據如下：
(1)、被告於警詢時就案發過程之供述及於偵審之自白。
(2)、證人林見吟證述案發經過、證人即被害人之妻乙○○○於警
    詢時證述被害人因本件事故傷重死亡之情。
(3)、道路交通事故現場圖、調查報告表(一)、(二)、高雄榮民總醫院
    診斷證明書、臺灣屏東地方法院檢察署檢察官相驗筆錄、相
    驗屍體證明書、檢驗報告書各1份、相驗照片8幀、事故現場
    及車損照片24幀。
(4)、依上開(1)-(3)之證據資料，自可認定被告確有駕車撞及被害
    人致被害人死亡等事實。
二、按行車速度，依速限標誌或標線之規定；又汽車行駛至交岔
    路口，其行進應遵守燈光號誌，而閃光黃燈表示「警告」，
    車輛應減速接近，注意安全，小心通過，道路交通安全規則
    第93條第1項、第102條第1項第1款、道路交通標誌標線號誌
    設置規則第211條第1項第1款分別定有明文。查本件肇事路
    段限速50公里，而該交岔路口亦設有閃光黃燈及閃光紅燈等
    情，有道路交通事故調查報告表及現場照片可稽（相驗卷第
    31-32頁），被告於偵查中已供稱：「當時車速約70公里」
    等語（相驗卷第47頁），足見被告行經上開設有閃光黃燈之
    路口不僅未減速接近，注意安全，小心通過，反而以高速超
    速行駛，是其顯有違上開道路交通安全規則而未盡注意義務
    至明。又被告考有駕照多年，平日以駕車至各處從事綠化工
    作，可見其有相當之駕駛能力，復依附道路交通事故調查報
    告表及現場照片所示，當時天候晴天、日間自然光線、柏油
    路面乾燥、無缺陷、亦無障礙物、視距亦屬良好等情，其若
    稍加注意，當可採取必要之措置以避免危險之發生，是其顯
    無不能注意之情事，竟疏未注意及此，以致肇事致人死亡，
    其有應注意能注意而不注意之過失責任，已無疑義。至本件
    被害人陳基順於設有閃光紅燈號誌，未暫停讓幹道之被告優
    先通行而同有較重之過失責任，惟其等之上開過失行為既併
    合本件車禍發生之原因，被告之過失責任，並不因此而解免
    ，又被害人受有前上開傷害而不治死亡，既係因被告之過失
    行為所致，二者間復有相當因果關係，本件事證明確，被告
    犯堪予以認定。
三、查被告係麗園造景美化有限公司之負責人，平時以駕車載運
    工人或大型塑膠至各從事割草、整理環境等工作，業據其自
    承在卷（本院卷第20-21頁），則駕駛為其附隨業務。又刑
    法所稱之業務，除主要業務外，尚包括附隨業務在內。被告
    於從事附隨業務中致人於死，核其所為，係犯刑法第276 條
    第2 項之業務過失致死罪，聲請意旨認係成立同條第1 項之
    普通過失致死罪云云，顯有未洽，惟上開2 罪之社會基本事
    實相同，爰變更聲請人所引應適用之法條。又被告肇事後於
    偵查犯罪權限之機關或公務員發覺前，即委由同車工人林見
    吟報警，並自行向前往醫院處理之警員林瑞烽表明為肇事者
    ，並陳述肇事經過等情，有屏東縣警察局道路交通事故肇事
    人自首情形紀錄表在卷可稽（相驗卷第28頁），參以其嗣亦
    到庭接受審判，堪認其符合自首要件，爰依刑法第62條前段
    規定，減輕其刑責。至告訴人指稱被告係無照駕駛云云。惟
    被告於81年9 月17日即考取小客車駕駛執照，其有效期間至
    102 年10月29日等情，業據其提出駕駛執照可證，雖期間曾
    未換照，然此與其取得駕駛執照之資格，不生影響，併此指
    明。
四、原審論罪科刑，固非無見，惟被告係從事業務之人，因業務
    過失致人於死，自成立業務過失致死罪，原判決認普通過失
    致死罪，尚有未洽。本件檢察官上訴意旨以被告係從事業務
    之人指摘原判決不當，非無理由，自應由本院將原判決撤銷
    改判。爰審酌被告已有過失致死之前科（經緩起訴處分，見
    前科表）、過失程度、被害人亦同有過失責任，又被告犯後
    僅支付新台幣5 萬元後，即未進一步與告訴進行和解事宜，
    復參以其所簽立予告訴人之本票，亦無法兌現，可見其未有
    賠償之意，並參酌其教育程度、職業、生活狀況、及犯後承
    認犯行減省司法資源等一切情狀，量處如主文所示之刑。又
    本院參酌被告係公司負責人，資力、社會地位不差及並考量
    其犯罪情節各情，認其易科罰金之折算標準不宜過低，爰諭
    知如主文所示，以資懲戒。
五、應依刑事訴訟法第455條之1第1項、第3項、第369條第1項前
    段、第364條、第299條第1項前段、第300條，刑法第276條
    第2項、第41條第1項前段、第62條前段，刑法施行法第1條
    之1，判決如主文。
中    華    民    國    97    年    3    月    31    日
                     交通法庭   審判長  法  官  黃國永
                                        法  官  陳松檀
                                        法  官  蘇碧珠
上正本證明與原本無異。
不得上訴。
中    華    民    國    97    年    3    月    31    日
                                        書記官   滕一珍
附錄本判決論罪科刑法條全文
刑法第276條第2項：
從事業務之人，因業務上之過失犯前項之罪者，處 5 年以下有期
徒刑或拘役，得併科3 千元以下罰金。


司法院資訊處製作；財團法人民間司法改革基金會備份。
